【裁判字號】    89,自,200
【裁判日期】    890623
【裁判案由】    誣告
【裁判全文】
台灣台中地方法院刑事判決                          八十九年度自字第二號
    自  訴  人  甲○○
    被      告  乙○○
右列被告因誣告案件，經自訴人提起自訴，本院判決如左：
    主  文
乙○○無罪。
    理  由
一、自訴意旨略以：被告乙○○與自訴人甲○○係鄰居，自民國八十六年起即有共有
    土地上之停車糾紛，被告明知自訴人並未涉及刑法第三百四十六條第二項之教唆
    恐嚇得利罪嫌，竟意圖使自訴人受刑事處分，於八十八年八月九日向台灣台北地
    方法院提出刑事自訴暨聲請調查證據狀，誣指自訴人教唆案外人游銘志向其恐嚇
    危害妻兒子女安全，意圖促使其放棄法定空地使用或停車權利云云，因認被告涉
    犯刑法第一百六十九條第一項誣告罪嫌等語。
二、按犯罪事實應依證據認定之，無證據不得推定其犯罪事實；又不能證明被告犯罪
    或其行為不罰者，應諭知無罪之判決，刑事訴訟法第一百五十四條、第三百零一
    條第一項分別定有明文。又認定不利於被告之事實，須依積極證據，苟積極證據
    不足為不利於被告事實之認定時，即應為有利於被告之認定，更不必有何有利之
    證據；認定犯罪事實所憑之證據，雖不以直接證據為限，間接證據亦包括在內，
    然而無論直接或間接證據，其為訴訟上之證明，須於通常一般之人均不致有所懷
    疑，而得確信為真實之程度者，始得據為有罪之認定；告訴人所訴事實，不能證
    明係實在，對於被訴人為不起訴處分確定者，是否構成誣告罪，尚應就有無虛構
    誣告之故意以為斷，並非當然可以誣告罪相繩；誣告罪之成立，以告訴人所訴被
    訴人之事實必須完全出於虛構為要件，若有出於誤會或懷疑有此事實者而為申告
    ，以致不能證明其所訴之事實為真實，縱被訴人不負刑責，而告訴人本缺乏誣告
    之故意，亦難成立誣告罪名 (最高法院三十年上字第八一六號、四十年臺上字第
    八六號、五十二年台上字第一三００號、五十九年台上字第五八一號、四十四年
    台上字第八九二號判例意旨參照)。
三、自訴意旨認被告乙○○涉犯誣告罪嫌，無非係以自訴人遭被告自訴教唆恐嚇得利
    罪或恐嚇罪一案，業據台灣台北地方法院以八十八年度自字第七五一號裁定駁回
    自訴，有自訴暨聲請調查證據狀、裁定書在卷可稽。而被告於法院審理時自承：
    游銘志與伊談話時，並未恐嚇伊會有何損失或不利，被告實際上知道並未被游銘
    志恐嚇，且游銘志與自訴人又互不相識，被告又豈會認為自訴人有教唆游銘志恐
    嚇得利，然而被告卻向法院自訴並堅稱本案自訴人教唆恐嚇，顯見其有誣告之犯
    意，為其論據。訊據被告堅決否認有何誣告犯行，辯稱：因游銘志自承受自訴人
    朋友間接委託而來，當時游銘志又確有出言恐嚇，使被告心生畏懼，乃出於合理
    懷疑認係自訴人教唆恐嚇，以求明是非，或有誤認、誤解，但絕無誣告之意圖等
    語。經查：
(一)、被告於八十八年八月九日，以自訴人教唆案外人游銘志向其恐嚇危害妻兒子女
      安全，意圖促使其放棄法定空地使用或停車權利為由，向台灣台北地方法院提
      出本件自訴人涉嫌教唆恐嚇得利或恐嚇罪之自訴，嗣經台灣台北地方法院於八
      十八年九月三十日以八十八年度自字第七五一號，認本件自訴人犯罪嫌疑不足
      ，裁定駁回自訴，因被告不服該裁定，於法定期間內提出抗告，再經台灣高等
      法院於八十八年十二月三十日以八十八年度抗字第六００號，認抗告無理由，
      裁定駁回抗告確定，固有刑事自訴暨聲請調查證據狀、台灣台北地方法院八十
      八年度自字第七五一號裁定、台灣高等法院八十八年度抗字第六００號裁定，
      附於本院依職權調取之上開卷宗可稽，固屬真正，惟被告是否構成誣告罪，仍
      應視其是否有虛構誣告之故意以為斷，並不能單以自訴人因犯罪嫌疑受不起訴
      處分，即對被告以誣告罪相繩，乃屬當然。
(二)、被告向台灣台北地方法院對游銘志提出恐嚇得利或恐嚇罪自訴之理由，係以游
      銘志於八十八年六月三日在其辦公室內以：「你是在台北喔，你要不犧牲放棄
      四分之一持分地上停車之權利或搬家，否則對你居住在台中之妻兒子女，恐會
      有危險」云云，向被告恫嚇作為論據，而據游銘志於八十八年八月二十三日台
      灣台北地方法院八十八年度自字第七五一號法官審理時提出答辯狀陳稱：「．
      ．．基於同事情誼，曾勸告自訴人鄰居相處以和為貴，自訴人不悅，被告遂離
      去．．．」云云，顯見當天被告與游銘志見面時，在對話之過程中，應有發生
      衝突致不歡而散；又證人即當時在場之被告同事偕慶璋於八十八年八月二十三
      日台灣台北地方法院八十八年度自字第七五一號法官訊問時證稱：「 (問：游
      銘志有在自訴人辦公室？)有，我和自訴人是同事，自訴人在我隔壁，我由不
      得已聽到他們對話」；「 (問：聽到什麼？)聽到被告 (游銘志)說到，如果他
      是自訴人不會住在那種環境，寧願搬走，妻子、子女在台中放心嗎」；「是沒
      有恐嚇乙○○，只是覺得建議言詞不當的」等語，是依證人偕慶璋之上開證詞
      ，游銘志當時之言詞，雖未達恐嚇之程度，惟連當時在場無利害關係之證人偕
      慶璋已感覺游銘志所言有不妥之處，則與之有利害關係並與游銘志發生衝突之
      被告，在此情形下誤認游銘志對其恐嚇，並非事出無因，其向法院對游銘志提
      出自訴，尚難認有虛構事實，而具誣告之故意。
(三)、被告與自訴人原係鄰居，自八十六年間起即有共有土地上之停車糾紛之事實，
      業據被告及自訴人分別供陳在卷，並有台灣高等法院台中分院八十七年度上易
      字第二三三八號刑事判決影本，附於本院依職權調取之台灣台北地方法院八十
      八年度自字第七五一號卷宗可查。證人即被告同事羅名璞於八十八年九月二十
      日台灣台北地方法院八十八年度自字第七五一號法官訊問時證稱：「．．．有
      一天游銘志打電話告訴我．．．有無提及台中朋友名字記不得了，說台中朋友
      和自訴人有停車糾紛，問我知不知道．．．我是在八十八年八月初才告訴自訴
      人．．．」；「因最近潘先生 (榮彬) 打電話告訴我，粘先生為何經常在家沒
      上班，要我處理．．．這情形下才告訴粘先生曾有游先生找過我」等語，是依
      證人羅名璞之上開證詞，游銘志確有向其告知稱朋友與被告有停車位糾紛，自
      訴人亦曾打電話給證人羅名璞，則因被告與自訴人早有停車位糾紛，在主觀上
      即想當然耳,推測自訴人有教唆嚇得利之事，非無可能,被告遽然興訟，對本件
      自訴人造成困擾,固屬不是,惟究不能據此即謂被告對自訴人提出恐嚇得利或恐
      嚇罪之自訴，在主觀上具誣告之故意。
(四)、此外，復查無其他積極證據足以證明被告有自訴意旨所稱之誣告犯行，既不能
      證明被告犯罪，依法就該部分應為無罪之諭知。
據上論斷，應依刑事訴訟法第三百四十三條、第三百零一條第一項，判決如主文。
中    華    民    國      八十九      年      六     月      二十三    日
                                      法  官 劉  長  宜
右正本證明與原本無異。
如不服本判決，應於判決送達後十日內向本院提出上訴狀，上訴於臺灣高等法院臺中
分院（須附繕本）。
                                       書記官
中    華    民    國      八十 九     年     六       月    二十七      日


司法院資訊處製作；財團法人民間司法改革基金會備份。
